臺灣臺北地方法院刑事判決　　　　　　　　　　　　九十二年度交易字第五五七號
　　公　訴　人　臺灣臺北地方法院檢察署檢察官
　　被　　　告　丙○○
右列被告因過失傷害案件，經臺灣臺北地方法院檢察署檢察官提起公訴（九十一年度
偵字第二四四九九號），本院判決如左：
    主  文
丙○○無罪。
    理  由
一、公訴意旨略以：被告丙○○於民國九十年七月十六日十七時四十五分許，駕駛車
    牌號碼Ｌ四—五五九六號自用小客車，沿臺北市○○○路○段由南向北方向行駛
    於內側慢車道，於行經臺北市○○○路○段三三一巷口附近時，本應注意車前狀
    況及兩車併行之間隔，並隨時採取必要之安全措施，且依當時情況，又無不能注
    意之情形，竟疏於注意及此，適有甲○○騎乘車牌號碼ＨＶ九—四三九號重型機
    車沿同路同向在被告所駕車輛右前方外側慢車道行駛，為閃避前方由路邊起步之
    不詳車牌號碼自用小客車而向左偏駛時失控滑倒，被告在其車道左側尚有相當空
    間供行駛之狀況下，未能及時偏向車道左側行駛或延後變換車道，仍向右行駛欲
    變換至外側慢車道，致使甲○○左手臂遭被告所駕駛自用小客車輾壓後並捲入車
    輪與輪弧間，因而受有左肩擦傷、左手擦傷、左腳擦傷等傷害。嗣經甲○○提出
    告訴，因認被告涉有刑法第二百八十四條第一項前段之過失傷害罪嫌。
二、按犯罪事實應依證據認定之，無證據不得認定犯罪事實，刑事訴訟法第一百五十
    四條第二項定有明文。又認定不利於被告之事實，須依積極證據，苟積極證據不
    足為不利於被告事實之認定時，即應為有利於被告之認定，更不必有何有利之證
    據，最高法院三十年上字第八一六號著有判例可資參照。且告訴人之告訴，係以
    使被告受刑事訴追為目的，是其陳述是否與事實相符，仍應調查其他證據以資審
    認；被害人之陳述如無瑕疵，且就其他方面調查又與事實相符，固足採為科刑之
    基礎，倘其陳述尚有瑕疵，則在未究明前，遽採為論罪科刑之根據，即難認為適
    法；告訴人係以使被告受刑事處分為目的，所陳被害情形，以及對於被告之攻擊
    ，必須無瑕疵可指，而就其他方面調查又與事實相符者，始得資為判決之基礎，
    迭經最高法院五十二年台上字第一三○○號、八十三年度台上字第九八九號、五
    十五年度台上字第一七號、七十九年度台上字第三九二三號、八十一年度台上字
    第三五三九號闡釋甚明。本件公訴意旨認被告涉有刑法第二百八十四條第一項前
    段過失傷害人罪嫌，無非係以告訴人甲○○之指訴、被告之供述、臺北市政府警
    察局大安分局交通分隊製作之道路交通事故調查報告表、談話紀錄表、補充資料
    表、分析研判表、現場及車損照片等件在卷可稽，足證本件車禍發生經過，復有
    台北市車輛行車事故鑑定委員會鑑定意見書及台北市政府交通局台北市車輛行車
    事故鑑定案件覆議意見書在卷足憑，另有台北市立仁愛醫院甲種診斷證明書一紙
    載明告訴人受有左肩擦傷一乘零點五公分、左手擦傷十乘四公分及左腳擦傷四乘
    二公分等傷害，被告疏未注意車前狀況及兩車併行之間隔，並隨時採取必要之安
    全措施，貿然變換車道前行致撞及告訴人，可證被告駕駛自用小客車顯有過失為
    依據。
三、訊據被告丙○○固不否認有於右揭時、地，駕駛前開車牌號碼之自用小客車，行
    經前述肇事地點時，適有告訴人甲○○騎乘前揭車牌號碼重型機車沿同路同向在
    前行駛，詎告訴人為閃避由路邊停車後起步駛出之車牌號碼不詳自用小客車，而
    突然向左偏駛後不慎滑倒並跌落地上，斯時其所駕駛前揭自用小客車恰行至告訴
    人倒地後方之事實，惟堅決否認有任何過失之情事，並以當時伊駕車尚無變換車
    道，是告訴人突然往左偏行後跌倒在地，渠在後除採取緊急剎車之措施外，並無
    法閃避，且告訴人左手臂果真遭伊所駕駛自用小客車輾壓後並捲入車輪與輪弧間
    ，告訴人所受傷勢應有骨骼斷裂之情形，非僅止於擦傷等語置辯（參見九十二年
    十月二十四日準備程序筆錄及提出附卷之刑事答辯狀、九十三年五月二十八日審
    判筆錄）。
四、經查：
(一)、本件車禍發生經過，據告訴人於肇事當日即九十年七月十六日交通事故談話記錄
    表中陳述：「約於上述時間地點，我車沿敦化南路南向北行駛外側慢車道，當時
    有部自小客（車號不詳）於路邊起步切出，我見狀緊急剎車時，因路面濕滑，我
    車不慎滑倒致我人摔到地上時，我人的左手臂即被沿敦化南路南向北行駛內側慢
    車道之自小客Ｌ四—五五九六的右前輪輾過，手並卡在輪內而肇事。」等語，其
    於九十一年十二月二十四日檢察官偵查時亦陳稱：「九十年七月十六日我騎機車
    沿敦化南路由南向北方向走，近三三一巷口時，路旁有一輛白色小轎車正欲起動
    往敦化南路方向行駛，我看見後就緊急剎車致跌倒在地，我正要爬起來時，被告
    所駕的車右前輪就把我的手捲入車輪內，當時被告有停車下來可是卻沒下來，是
    我及路人一直叫他後退，他才後退一下，我的手才有辦法出來，造成我受傷。」
    等語，又於本院九十三年五月二十八日審理時到庭證述：「……我騎機車，走敦
    化南路機車外側慢車道，……那輛白色汽車是停在路旁，剛好要開出來，我緊急
    剎車，我因為是碟煞車子我一下子就倒了，壓到我的腳，車子是一二五很重，我
    爬不起來，我是向左倒，左腳被自己的機車壓著，後來我想到要爬起來，就在要
    爬起來時候我左手就被汽車捲到汽車的輪胎與上面的蓋子中間。」等情（參見臺
    北市政府警察局大安分局刑案偵查卷宗之交通事故談話記錄表，臺灣臺北地方法
    院檢察署檢察官九十一年度偵字第二四四九九號偵查卷宗第六頁反面至第七頁，
    本院九十三年五月二十八日審判筆錄第三頁至第四頁），綜觀告訴人於警局詢問
    、偵審中所為歷次陳述，本件交通事故發生前，被告所駕駛車輛與告訴人所騎乘
    機車並沒有發生任何碰撞或擦撞，而係告訴人欲閃避前方由路邊停車後起步突然
    駛出之車輛時，因緊急剎車失控滑倒所致，且由上開陳述以觀，並未言及其行駛
    在肇事路段時，曾見被告車輛在其車側附近行駛等語，準此，被告所駕車輛非與
    告訴人所騎乘機車有何併行之情形，故被告並無未注意與告訴人所騎乘機車保持
    兩車併行之適當間隔的違規事實，應堪認定。
(二)、被告固駕駛自用小客車與告訴人所騎乘機車發生本件交通事故，然據被告於肇事
    當日即九十年七月十六日交通事故談話記錄表中自陳：「約於上述時間地點，我
    車沿敦化南路南向北行駛內側車道，見前方有施工車輛停於內側車道，於是打右
    側方向燈，見右側無其他車輛後便緩慢變換至外側車道至肇事地點，突見一部重
    機ＨＶ九—四三九沿同向行駛外側車道為閃避前方車速緩慢之自小客（車號不詳
    ）該重機ＨＶ九—四三九向左切行駛，卻不慎自行滑倒，我見狀立即剎車，我車
    的右前輪仍擦撞該重機ＨＶ九—四三九駕駛的左手而肇事。我車沒有與該重機Ｈ
    Ｖ九—四三九發生擦撞，而該重機ＨＶ九—四三九不確定是否與其他車輛發生擦
    撞，肇事後雙方車均移置路邊。」等語，嗣其於九十一年一月二十五日警局詢問
    自承：「我當時駕駛Ｌ四—五五九六號自小客車由敦化南路二段慢車道南往北行
    駛至肇事地點，因甲○○所騎之ＨＶ九—四三九號重機車為閃避路旁併排停車，
    不慎跌倒後擦撞我Ｌ四—五五九六號自小客車右前輪，並非我直接撞她的。」及
    於九十一年十二月二十四日檢察官偵查時供稱：「告訴人是為了躲避路旁急駛出
    來的汽車才跌倒在地，我看見以後隨即剎車，因距離太近，才使我的車輪捲到他
    的手。肇事後我即停車，原以為並沒碰到他，是路人叫我後退我才後退，……」
    而其於本院九十三年五月二十八審理時，除堅詞否認已為變換車道之行車動向外
    ，其餘陳述均大致相同，觀諸被告於警詢、偵審中所為歷次陳述，並未言及其於
    告訴人開始左偏行駛之前，曾得以預見在其前方行駛由告訴人所騎乘機車於超越
    路旁車輛之際發生碰撞而失控倒地之情形，另告訴人於本院九十二年十月二十四
    日調查時指稱：「……當時我是緊急煞車而跌倒，緊急煞車是為了閃避一台由路
    邊停車格起步的車輛，煞車跌倒後我被自己的機車壓住，因為車禍當時是下班時
    間，所以後面來車很多，我急著要爬起來，就在爬起來的時候，不曉得怎麼回事
    ，左手臂就被被告的右前車輪壓到，……跌了四、五秒鐘左右被被告撞到，因為
    我跌倒時候有往後看一下，手要順勢起來就被壓到，當我往後看的時候，並沒有
    注意到被告的車子，因為被告是在我的左手邊。」等語，其後於本院前揭期日審
    理時到庭亦證稱：「（問：從你跌倒被壓住之後到被他【指被告】車子壓到這時
    間隔了多久？）五到十秒，我還抬起頭看後面的車子怕他們撞到我。」「（問：
    當你感覺到發現碰撞到車子停止中間隔多久？）一瞬間。」等語（參見本院九十
    二年十月二十四日準備程序筆錄第一至二頁、九十三年五月二十八日審判筆錄第
    四頁、第九頁），是綜核前開告訴人所稱跌倒後約莫四、五秒鐘，其左手臂隨即
    為被告車輛碰到而卡在車輪內，且當其感覺碰撞一瞬間時，被告車子即停止等語
    ，益足徵被告與告訴人發生碰撞前，雙方均無充足時間反應並採取避免措施，而
    依被告就事故發生經過所為供述，亦不足以證明被告曾自承渠於事故發生前曾與
    騎乘機車之告訴人併行而疏於保持適當安全距離，或告訴人騎乘機車左偏之際，
    當時情況為其所能注意且有充足之時間與空間供被告採行適當之避免措施，自不
    得僅因告訴人偏左行駛倒地後，其左手臂捲入被告所駕駛自用小客車之車輪內，
    遽行推測其於發生碰撞之前，有應注意能注意而未予注意之情事。
(三)、另據證人即肇事當時乘坐在被告所駕駛車輛右前座而目擊事故經過之乘客乙○○
    ，於本院前開期日審理時到庭所證述：「那天我搭他便車，我們從基隆路轉到敦
    化南路二段，我們是開在兩個車道的慢車道，我們是開在內側車道，我們就是在
    車上就看到前面有一部工程車不曉得做什麼工程在內側很靠裡面，又看到外面有
    併排車，我們就看到那位小姐騎摩托車摔下來，好像要閃併排車就跌倒我們車前
    ，他不是在我們正前方，好像是要閃出來才摔下去，我們看到他跌倒我們就煞車
    ，我們就煞住以後，聽到有人到我們車子來，我本來要開窗查看一下，就聽到外
    面有人叫我們把車後退，我們車子停下來之後我感覺沒有壓到東西，人家叫我們
    退後我們就退了，我們就下車，他們就把那小姐扶起來，然後去叫救護車，……
    」等語（參見本院前揭期日審判筆錄第十三頁），是由前揭被告所陳述肇事經過
    及證人乙○○之證述，足徵被告駕車行經前揭肇事路段時，已然發現前方道路有
    施工情形及道路周邊之路況，復見及告訴人行經路邊停車後起步之不詳車牌號碼
    之自用小客車時，為閃避該突然駛出之自用小客車而向左偏閃致駕駛失控倒地，
    被告見狀雖旋即煞車，但告訴人左手臂仍捲入被告所駕駛自用小客車車輪與車輪
    上方之輪弧間等情，此亦為告訴人到庭所是認，則被告駕駛車輛顯已注意車前狀
    況並及時採取剎停之必要安全措施，自難認被告有如公訴人所指未注意車前狀況
    ，並隨時採取必要之安全措施之過失犯行。
(四)、公訴人雖以告訴人騎乘機車為閃避由路邊起駛之不詳車牌號碼自用小客車，向左
    偏駛時失控滑倒，而被告則為超越其所行駛內側慢車道前方之一輛不詳車牌號碼
    工程車，在其車道左側尚有相當空間供行駛之狀況下，未能及時偏向車道左側行
    駛或延後變換車道，仍向右行駛欲變換至外側慢車道，認定被告有變換車道之疏
    失；惟據前開證人乙○○於本院前揭期日審理時到庭所證述：「（問：看到工程
    車是否就是要變換車道？）當時還沒有，我們還是在內線車道。」「（問：告訴
    人跌的位置是在車道什麼位置？）他那時候在我車頭右前方那邊，他一摔下來我
    們就都沒有看到他了。」「（問：你下車沒有看到告訴人的位置？）人的位置應
    該就在車前輪胎附近。」「（問：在你們車道還是外側車道？）應該是在外側車
    道，就在我們車右邊。」「（問：有否注意你們車子是開在離車道線比較近或是
    比較遠？）有比較靠近車道線，沒有跨過去，還是內線車道。」「（問：你們車
    子停下來地方距離你說的工程車有多遠？）併排車【指由路邊起步之不詳車牌號
    碼自用小客車】差不多到牆壁那邊，工程車可能大概這個距離的四倍左右。併排
    車的位置差不多是我站的位置到牆壁那邊（經測量為四四七公分）。」等語（參
    見同前本院審判筆錄第十四頁、第十六頁），故由前開證人乙○○到庭證稱其所
    搭乘被告所駕駛車輛確實接近慢車道中間之白虛線行駛，惟尚未越過白虛線而仍
    行駛於內側慢車道上，且其最終停止位置，距離該不詳車牌號碼不明之工程車尚
    有約十來公分等情觀之，被告行車雖接近車道線，惟尚未變更車道行駛於內側慢
    車道上，復參照道路交通事故調查報告表所附事故現場圖所示，該肇事路段之敦
    化南路二段由南向北方向車道接近三三一巷口處，乃同向二線慢車道之道路，該
    外側慢車道之路寬為四點三公尺，告訴人機車於外側慢車道上留有一長為二點二
    公尺之機車刮地痕，該刮地痕之起、迄點西距車道中間白虛線分別約一點二及一
    點四公尺，可知告訴人騎乘機車向左傾倒時，雖係在外側慢車道處跌落，如加上
    機車傾倒後之車身及告訴人身長之長度，則告訴人跌倒後位置確係在外側慢車道
    接近車道中間白虛線處，是由前揭證人乙○○證述及相關跡證資料，並無任何證
    據足以證明被告當時係以變更車道行進，公訴人指稱被告為超越前方之一輛不詳
    車牌號碼工程車，因變更車道行駛致其不及閃避告訴人而有過失，顯屬猜測。
(五)、本件經檢察官就事故肇事責任送請臺北市車輛行車事故鑑定委員會鑑定結果，該
    會固於結論指稱：「被告駕駛自小客車涉嫌駕駛疏忽，告訴人駕駛重型機車涉嫌
    駕駛失控」，且台北市交通局車輛行車事故鑑定案件覆議亦採同一認定，此有九
    十二年三月三日北鑑審字第○九二三○○○一二○○號函、鑑定意見書及九十二
    年四月二十五日北市交五字第○九二三一一五八一○○號函、覆議意見書各一份
    附卷可參，惟據前開證人乙○○、被告及告訴人所述車輛當時行止情形及道路周
    邊狀況，道路交通事故調查報告表所附事故現場圖等各情，顯見被告所駕汽車當
    時因見其車道前方有工程車，雖欲變換車道而在其車道內靠右行駛之際，已非常
    接近告訴人，而告訴人係為閃避前方由路邊停車突然駛出之車輛而駕駛失控倒在
    被告所駕車輛之右前方，則被告對於此一突然發生之事故當無充足反應時間，況
    衡諸一般國民生活經驗法則，若汽車駕駛人欲自內側車道變換至外側車道，其所
    應兢兢業業小心者，乃係與行駛於外側車道之車輛保持安全間隔，謹慎小心勿讓
    汽車去擦碰其他車輛，汽車駕駛人如何得預見前方機車騎士會突然倒向其車右前
    方，而可採取任何防免措施，故被告就本件事故之發生客觀上實無任何預見可能
    性，再以被告九十一年一月二十五日警局詢問時所稱，其當時之行車時速大約二
    十公里左右，則被告自用小客車車輪運轉一圈，當不必費需一秒鐘，然依前開診
    斷書所載告訴人受傷情形及其於本院前揭期日審理時自承：不確定其左手臂遭被
    告車輛輾壓等語（參見本院前揭期日審判筆錄第七頁），更可以確認被告及證人
    乙○○所述：當其車見到告訴人跌倒立即踩剎車等節，應堪採信，否則以被告當
    時之車行速度，若非已為緊急煞車之必要安全措施，告訴人左手臂非僅被捲進去
    被告車輛車輪內，且會隨車輪運轉而遭輾壓，準此以言，被告為避免對告訴人造
    成傷害或死亡結果而採取適當措施，顯已盡迴避結果發生之注意義務，但告訴人
    之傷害結果仍然發生，則被告亦不成立過失，自難以過失傷害罪責相繩，前揭鑑
    定及覆議結果，雖均認被告有駕駛疏忽之情事，惟本院依前開卷內證據資料獨立
    判斷，不受拘束，附此敘明。
五、綜上所述，公訴人認被告所涉之刑法第二百八十四條第一項前段之過失傷害人罪
    罪嫌，尚與事實有間。此外復查無其他積極證據足資證明被告有何公訴人所指之
    上開犯行，既不能證明被告犯罪，核諸前揭說明，自應由本院為被告無罪之諭知
    。
六、據上論斷，應依刑事訴訟法第三百零一條第一項，判決如主文。
本案經檢察官黃東焄到庭執行職務
中　　　華　　　民　　　國　　九十三　　年　　　七　　　月　　　五　　　日
                                    臺灣臺北地方法院交通法庭
                                        審判長法　官  洪文慧
                                              法  官  陳婷玉
                                              法  官  鄧德倩
右正本證明與原本無異。
如不服本判決，應於判決送達後十日內向本院提出上訴狀（應抄附繕本）。告訴人或
被害人如對於本判決不服者，應具備理由請求檢察官上訴，其上訴期間之計算係以檢
察官收受判決正本之日期為準。
                                              書記官  石幸代
中　　　華　　　民　　　國　　九十三　　年　　　七　　　月　　　五　　　日
